【裁判字號】    99,簡上,13
【裁判日期】    990831
【裁判案由】    第三人異議之訴
【裁判全文】
臺灣雲林地方法院民事判決              99年度簡上字第13號
上  訴  人  乙○○
                      號
訴訟代理人  甲○○
被上訴人    台灣中小企業銀行股份有限公司
法定代理人  丁○○
訴訟代理人  丙○○
上列當事人間第三人異議之訴事件，上訴人對於中華民國99年2
月3 日本院北港簡易庭98年度港簡字第127 號第一審判決提起上
訴，本院於民國99年8 月25日言詞辯論終結，判決如下：
    主      文
上訴駁回。
第二審訴訟費用由上訴人負擔。
    事實及理由
一、上訴人方面：
  (一)聲明：
  １原判決廢棄。
  ２臺灣雲林地方法院96年度執字第18729 號強制執行事件就上
    訴人所有坐落雲林縣北港鎮○○段1468-53 號土地上門牌號
    碼為雲林縣北港鎮○○路137 巷25號之未保存登記建物第三
    層樓面積98.41 平方公尺（下稱系爭增建建物）所為強制執
    行程序予以撤銷。
  ３第一、二審訴訟費用由被上訴人負擔。
  (二)陳述：除與原判決記載者相同，茲予引用外，補稱：
  １依最高法院81年度台上字第1370號、1217號之判決觀之，不
    論從物或者是附屬建物皆須「同屬一人所有」，系爭增建建
    物為上訴人所出資興建，為原告原始取得所有權，為原審所
    認定，與主建物分屬不同人所有，即與從物或附屬建物之要
    件不合，故系爭增建建物非抵押權效力所及。又原審若認定
    系爭增建建物為附屬物，因本件並不符「同屬一人所有」之
    要件，系爭增建建物之所有權並不會歸於消滅，原審於此尚
    嫌速斷。
  ２上訴人從國中畢業就在其父親甲○○之公司打工，雖然沒有
    扣繳憑單，但是上訴人確實有在賺錢，甲○○有發薪水給上
    訴人。而系爭增建建物因為沒有起居的臥室，在民國（下同
    ）85年的時候內部是空的，所以在95年的時候由上訴人出資
    增建隔間、蓋衛浴設備。
二、被上訴人方面：
  (一)聲明：
  １駁回上訴人之上訴。
  ２訴訟費用由上訴人負擔。
  (二)陳述：除與原判決記載者相同，茲予引用外，補稱：
  １系爭增建建物在85年本行北港分行承作本件貸款的時候即已
    存在，上訴人卻主張是95年所興建，顯有矛盾。
  ２上訴人稱系爭增建建物所花費之建造費用約為新台幣（下同
    ）50萬元，為其自撲滿中取出，惟不論於85年或95年，上訴
    人僅約10歲或未成年，因未成年又在無固定收入下，如何能
    有50萬餘元之金錢放於撲滿？又依一般社會常情，豈有將約
    50萬元之大筆現金放置於家中而不存入金融機構之理，可證
    系爭增建建物並非上訴人所出資建造。
三、本院的判斷：
  (一)按判決書內應記載之事實，得引用第一審判決。又判決書內
    應記載之理由，如第二審關於攻擊或防禦方法之意見及法律
    上之意見與第一審判決相同者，得引用之，修正後之民事訴
    訟法第454 條第1 項前段、第2 項前段分別定有明文。此一
    規定，依同法第436 條之1 第3 項，於簡易程序之第二審亦
    有準用。經查，本件除上訴人在本院就系爭增建建物是否為
    其所出資興建，提出上開說明，及被上訴人提出照片主張系
    爭增建建物在85年該銀行北港分行承作本件貸款的時候即已
    存在外，兩造其餘攻擊或防禦方法均與在原審提出者相同，
    依上開法條規定，自得引用第一審判決之記載。而本院對此
    部分攻擊或防禦方法之意見及法律上之意見，除後述本院表
    示不同見解者外，均與原判決同，並予引用。
  (二)經查，由被上訴人於99年7 月23日本院準備程序期日提出上
    訴人訴訟代理人於85年7 月16日提供其所有不動產為被上訴
    人設定抵押時之建築物照片顯示，系爭增建建物於85年設定
    抵押時即已存在，雖上訴人陳稱在85年時系爭增建建物內部
    都是空的，沒有起居的臥室，所以在95年的時候隔間、蓋衛
    浴設備云云，但增加隔間及於內部蓋衛浴設備，並不會改變
    原建物之同一性，其所增加之隔間及衛浴設備，與原建物係
    作為一體使用，僅為原建物之成分，仍應認系爭增建建物於
    85年時即已存在。而上訴人是於75年11月25日出生，有戶籍
    謄本一份在原審卷可稽，於85年時才10歲，自不可能有資力
    與意思能力起造系爭增建建物，從而系爭增建建物顯非上訴
    人所有。故上訴人起訴主張系爭增建建物為其所有，請求撤
    銷本院96年度執字第18729 號強制執行事件就系爭增建建物
    所為之強制執行程序，即屬無據。原審駁回上訴人在第一審
    之訴，其理由雖有不同，結果則無二致，仍應認上訴為無理
    由。上訴意旨指摘原審判決不當，求予廢棄改判，不應准許
    ，應予駁回。
四、據上論結，本件上訴為無理由，依民事訴訟法第454 條第1
    項、第2 項、第436 條之1 第3 項、第449 條第1 項、第78
    條判決如主文。
中    華    民    國    99    年    8     月    31    日
                  民事第一庭    審判長  紀文勝
                                法  官  蔣得忠
                                法  官  邱瑞裕
以上為正本，係照原本作成
本件不得上訴
中    華    民    國    99    年    8     月    31    日
                                書記官  陳文明


司法院資訊處製作；財團法人民間司法改革基金會備份。
